最高法院刑事判決　　　　　　　　　　　　　　　八十六年度台上字第二九六七號
　　上　訴　人　吳春發
　　被　　　告　甲　○
右上訴人因自訴被告背信等罪案件，不服台灣高等法院中華民國八十五年七月九日第
二審判決 (八十五年度上訴字第一七五號，自訴案號：台灣台北地方法院八十四年度
自字第九五八號) ，提起上訴，本院判決如左：
    主  文
上訴駁回。
    理  由
本件理由分二部分說明之：
一、關於背信部分：
按刑事訴訟法第三百七十七規定，上訴於第三審法院，非以判決違背法令為理由，不
得為之。是提起第三審上訴，應以原判決違背法令為理由，係屬法定要件。如果上訴
理由狀並未依據卷內訴訟資料，具體指摘原判決不適用何種法則或如何適用不當，或
所指摘原判決違法情事，顯與法律規定得為第三審上訴理由之違法情形，不相適合時
，均應認其上訴為違背法律上之程式，予以駁回。本件上訴意旨略以：上訴人吳春發
前向檢察官所告訴者為被告甲○詐欺之犯行，即被告意圖不法所有，向上訴人詐稱願
將系爭房地設定抵押權予上訴人，而使上訴人陷於錯誤，交付系爭房地之全部價金，
及事後避不見面等之犯罪事實，而經不起訴處分確定，惟本案中，上訴人係自訴被告
背信行為，即上訴人出資購買之系爭房地，信託登記予被告名下，而被告未經上訴人
之同意，私擅向中國信託銀行設定本金最高限額抵押權新台幣 (下同) 九百四十八萬
元，並將貸款所得金額占為己有等事實，二者所訴之犯罪事實顯然不同，應非同一案
件，不具同一性，原判決此部分諭知不受理之判決，顯有適用法則不當之違法等語。
惟查同一案件經檢察官終結偵查者，不得再行自訴，又不得提起自訴而提起者，應諭
知不受理之判決，刑事訴訟法第三百二十三條第一項、第三百三十四條分別定有明文
。又所謂「同一案件」係指所訴彼此二案為同一被告，被訴之犯罪事實亦屬同一而言
，而其彼此兩案所訴被告同一，被訴之犯罪事實亦無異，不因前後所主張之罪名有異
，即可謂非同一案件，前案如經檢察官偵查終結，後案自不得再行自訴。本件上訴人
曾以：上訴人於民國八十三年七月間出資購買台北市○○路○段二○三之一號九樓及
坐落基地台北市○○區○○段四小段三五三地號土地持分一萬分之二十七，價金共計
一千一百五十萬元，由上訴人開立以聯邦銀行儲蓄部為付款人之支票，分別於八十三
年八月一日、八月十九日、八月二十二日三次支付房地所有權人盧康繡雲各三百五十
萬元、六百萬元、二百萬元。上訴人買受前述房地後委託代書王月櫻將房地信託登記
予被告甲○名下，惟為保障上訴人之權益，並即告知代書將前述房地全部所有權設定
一千二百萬元之抵押權予上訴人作為保障。詎被告竟意圖為自己不法之利益，私擅向
代書誆稱渠業與上訴人取得溝通，同意取銷前述一千二百萬元之抵押權設定，俟辦理
過戶予被告名下，再由被告向銀行貸款給付上訴人，使代書陷於錯誤，致未能設定抵
押權保障上訴人。嗣被告於八十三年八月二十三日辦妥房地過戶後，竟立即於不到十
天時間之八十三年九月二日擅向中國信託商業銀行貸款設定本金最高限額九百四十八
萬元之抵押權，並將貸款所得悉數占為己有等情向台灣台北地方法院檢察署提出告訴
，經該署檢察官偵查結果於八十四年五月二十六日以八十四年度偵字第九五一六號處
分書認被告犯罪嫌疑不足為不起訴處分，上訴人不服聲請再議，經台灣高等法院檢察
署認其聲請再議為無理由而駁回其再議，有上開台灣台北地方法院檢察署不起訴處分
書影本及台灣高等法院檢察署八十四年度議字第一五九四號處分書附卷可稽 (見第一
審卷第二十六至三十一頁) ，上訴人對同一被告及同一事實復於八十四年八月十六日
以背信罪名向台灣台北地方法院提起自訴，經核該二案之被告及所訴事實均相同，為
同一案件，依前開說明，同一案件既經檢察官偵查終結而為不起訴處分在案，復又提
起自訴，其自訴不合法。原審因而撤銷第一審對此部分諭知被告無罪之判決，改為不
受理之判決，就形式上觀察，原判決並無不適用法則或適用法則不當之違背法令之情
形。上訴意旨對於原判決此部分之論斷，究竟如何不適用法則或適用不當之違背法令
情事，並未依據卷內訴訟資料具體指摘，徒憑己見，任意曲解法令，自非適法之第三
審上訴理由。依前揭說明，其上訴顯屬違背法律上之程式，應予駁回。
本件雖屬刑事訴訟法第三百七十六條第五款所列之案件，惟於修正刑事訴訟法施行前
原得上訴於第三審法院，且已繫屬於法院，依刑事訴訟法施行法第五條第一項規定，
仍應依施行前之法定程序終結之，附此說明。
二、關於侵占罪部分：
按刑事訴訟法第三百七十六條所列各罪之案件，經第二審判決者，不得上訴於第三審
法院，法有明文。本件上訴人自訴被告涉嫌侵占罪部分，核屬刑事訴訟法第三百七十
六條第三款之案件，依首開說明，既經第二審判決，自不得上訴於第三審法院，上訴
人竟復提起上訴，顯為法所不許。其上訴為不合法，應予駁回。
據上論結，應依刑事訴訟法第三百九十五條前段，判決如主文。
中      華      民      國    八十六    年      五      月    二十二    日
                              最高法院刑事第七庭
                                  審判長法官  董  明  霈
                                        法官  丁  錦  清
                                        法官  賴  忠  星
                                        法官  林  茂  雄
                                        法官  洪  耀  宗
      右正本證明與原本無異
                                              書  記  官
中      華      民      國    八十六    年      五      月     三十     日
